臺北高等行政法院判決
　　　　　　　　　　　　　　　　　　 96年度簡字第00757號
原　　　告　允盛科技有限公司
代　表　人　甲○○董事）住臺.
被　　　告　行政院公平交易委員會
代　表　人　湯金全（主任委員）
訴訟代理人　丙○○兼送達代收.
　　　　　　丁○○
　　　　　　乙○○
上列當事人間因公平交易法事件，原告不服行政院中華民國95年
12月11日院臺訴字第0950094515號訴願決定，提起行政訴訟。本
院判決如下：
    主  文
原告之訴駁回。
訴訟費用由原告負擔。
　　事實及理由
一、事實概要：緣行政院衛生署辦理「94年度醫療、藥物、化粧
    品及食品違規廣告監控計畫」，於民國（下同）94年10月間
    查獲原告之光觸媒空氣清淨機商品非藥事法所稱醫療器材，
    卻於www.tellyou.com.tw網站刊登該商品「有效殺菌99.9，
    三層光觸媒，分解細菌塵病蚤屍體無法存活，破壞病毒的
    蛋白質及核酸，並殺死病毒。有效去除病菌、大腸菌、黃葡
    萄球菌，線膿菌、腸病毒、流行性感冒等」，涉誇大不實，
    遂移請被告處理。被告調查結果，以原告於網站刊登「光觸
    媒空氣清淨機」商品廣告（下稱系爭廣告），宣稱「分解細
    菌塵病蚤屍體無法存活，破壞病毒的蛋白質及核酸，並殺
    死病毒」、「有效去除病菌、大腸菌、黃葡萄球菌，線膿菌
    、腸病毒、流行性感冒」，就商品品質為虛偽不實及引人錯
    誤之表示，違反公平交易法第21條第1 項規定，乃依同法第
    41條前段規定，以95年9 月15日公處字第095140號處分書（
    下稱原處分）命原告自處分書送達之次日起應立即停止前項
    違法行為，並處原告罰鍰新臺幣（下同）18萬元。原告不服
    ，提起訴願，經遭駁回，遂提起本件行政訴訟。
二、原告起訴意旨略稱：
  (一)有關本件原處分第2 項命原告自原處分送達次日起停止違法
    行為部分，原告已經改進，於此不爭執。
  (二)原告於94年11月8 日接獲被告來函，告知原告於所經營之網
    站內刊載「光觸媒空氣清淨機」之產品說明，內容涉及違反
    公平交易法之規定，並要求原告至被告機關說明。原告於說
    明時，即強調系爭產品之說明資料是由產品提供商恆隆行貿
    易股份有限公司（下稱恆隆行公司）告知從其網站擷取摘錄
    相關說明。
  (三)原告販賣光觸媒空氣清淨機，並有刊登系爭廣告，然原告網
    站刊登的資料是由恆隆行網站所刊登的資料複製而來。被告
    認為系爭廣告內容不實，但系爭商品是由恆隆行公司提供的
    ，而且原告有跟恆隆行公司有訂立影音購物契約，該契約內
    容有提到如果商品有涉及虛偽誇大不實、誤導消費者，這部
    分應該由恆隆行公司自行負責。
  (四)原告於95年9 月18日收受本件原處分書，被告裁處原告18萬
    元之罰鍰。本件原處分書內容僅以原告為廣告實體為由，皆
    不採納任何原告所陳述之意見，諸如原告之專業定位、產品
    說明之資料來源，原告與經銷商之契約內容等。
  (五)系爭商品「光觸媒空氣清淨機」並未曾透過原告銷售予一般
    消費者，對消費者絕無發生任何重大影響或衍生任何交易糾
    紛。況且本案之整體商業流程中，亦涉及總代理商、經銷商
    ，而由經銷商將商品及其相關內容說明提供予下游廠商，此
    為商業市場上理所當然的交易流程，為何被告唯獨對原告裁
    處以18萬元之罰鍰，而實體產品及內容說明提供商則無需負
    擔任何的法律責任？而且裁罰18萬元罰鍰亦過重。
  (六)被告原處分中提及原告經2 度函請未獲回覆，及核對經銷商
    目前網站上之產品說明後與原告之前刊登之內容不符云云。
    惟原告於相關回覆函中皆有說明並提出質疑；另原告第1 次
    有出席，第2 次是因為沒有收到通知，所以才沒有出席，故
    本件原處分記載不正確。
  (七)聲明請求撤銷訴願決定、原處分主文第1 項及第3 項部分；
    訴訟費用由被告負擔。
三、被告答辯意旨略稱：
  (一)按公平交易法第21條第1 項規定：「事業不得在商品或其廣
    告上，或以其他使公眾得知之方法，對於商品之價格、數量
    、品質、內容、製造方法、製造日期、有效期限、使用方法
    、用途、原產地、製造者、製造地、加工者、加工地等，為
    虛偽不實或引人錯誤之表示或表徵。」所稱「虛偽不實」係
    指表示或表徵與事實不符，其差異難為相當數量之一般或相
    關大眾所接受，而足以引起錯誤之認知或決定者；所稱「引
    人錯誤」係指表示或表徵不論是否與事實相符，足以引起相
    當數量之一般或相關大眾錯誤之認知或決定者。
  (二)有關原告訴稱系爭廣告之說明資料，係由商品提供商告知從
    其網站擷取摘錄相關說明乙節，並不影響被告對系爭廣告主
    違法責任之事實認定，說明如下：
  1.系爭廣告為原告自行製作並刊登於其所經營之TellYou 影音
    諮詢購物網，並於交易過程自行受理網路訂單、收取款項及
    開立統一發票予消費者，故自廣告製作或商品交易過程觀之
    ，原告為系爭廣告主無疑。
  2.原告雖陳稱系爭廣告內容係依據供貨商恆隆行公司提供產品
    說明及於恆隆行公司網站擷取說明資料所製作，惟未提出相
    關事證以供查對，且經被告向恆隆行公司及總代理和泰興業
    股份有限公司（下稱和泰興業公司）求證，並查對該二事業
    所提供之產品型錄暨相關資料內容，其主要強調案關商品有
    3 層光觸媒可吸附病毒及細菌，並可99.99%去除細菌、霉菌
    、讓病毒處於不活化狀態，另藉由大風量及光觸媒方式可30
    分鐘去除99% 浮游霉菌及約6 分鐘可99% 除臭等，與原告廣
    告宣稱「分解細菌塵病蚤屍體無法存活，破壞病毒的蛋白
    質及核酸，並殺死病毒」、「有效去除病菌、大腸菌、黃葡
    萄球菌、線膿菌、腸病毒、流行性感冒」等字句並不一致，
    原告辯詞徒顯其未善盡廣告主真實表示義務。
  3.至原告質疑供貨商何以未負廣告不實責任乙節，本件原處分
    書亦論析甚詳，縱依原告與恆隆行公司簽訂「影音購物契約
    書」，雙方似就影音諮詢購物網具有合作關係，惟恆隆行公
    司僅為提供上架商品及產品說明之單純供貨者，實質上並未
    存在共同製作及刊登廣告、共同銷售及利益共享等合作事實
    。且廣告內容均係原告自行製作、上網刊登，與恆隆行公司
    提供之產品型錄資料有所出入，亦未交付恆隆行公司審核即
    上網刊登。該二事業交易貨款係採月結方式，恆隆行公司並
    就銷售數量開立統一發票予原告，轉售價格由原告自行訂定
    ，商品利潤亦歸原告所有，恆隆行公司僅負責提供商品售後
    服務，則恆隆行公司與原告實際交易模式，尚與一般商業交
    易中上下游供貨模式無異，性質上應屬賣斷，爰難認恆隆行
    公司為系爭廣告行為主體。
  (三)原告訴稱被告審理過程未採納其所陳述有關專業定位、產品
    說明資料來源及原告與經銷商契約內容等節，核不足採：
  1.原告既為系爭廣告之廣告主，則依公平交易法第21條規定應
    就廣告內容真實表示，不因諉稱相關廣告字句所涉之專業知
    識均不清楚等由，即可推卸廣告主應負擔提供廣告內容之醫
    學學理暨臨床試驗依據等義務。
  2.原告就產品說明資料來源自始未提出相關事證，為求查得事
    實真相，被告之調查經過已如上述，相關事證均在原處分卷
    可稽。
  3.本件原處分實已就原告與恆隆行公司契約內容及實際交易情
    形詳加審酌，該網站為原告所經營，其自行製作廣告內容並
    於網站刊登，並由原告自行受理訂單、收取款項且開立統一
    發票，而該網站揭露之銷售主體僅原告，並無供貨商恆隆行
    公司或他事業，消費者於交易過程中所接觸及認知之交易相
    對人均為原告，故得認定原告為系爭廣告行為主體，尚無皆
    不採納其陳述意見之情事。
  (四)另原告質疑本案商品並未引致交易糾紛云云，按公平交易法
    第21條第1 項規定，尚不以實際引致交易糾紛為要件，倘廣
    告表示已足以引起消費者之誤認而達交易之目的或藉以爭取
    交易之機會，即應以違反該項條文論處。
  (五)原告稱未接獲被告2 次通知到會說明乙節：查被告為釐清系
    爭廣告字句之行為主體及所涉虛偽不實、引人錯誤情事，經
    2 次函請原告檢證到會說明（95年6 月22日公參字09500054
    61號書函、95年7 月24日公參字第09500064 59 號書函，參
    原處分卷第204 頁至第209 頁），其中95年7 月24日公參字
    第0950006459號書函並有原告收受之送達證書（參原處分卷
    第203 頁），故原告稱未接獲被告書函而未回復，顯為卸責
    之詞，並無可採。
  (六)有關原告訴稱其所得利益極少、被告裁處罰鍰18萬元顯屬過
    重乙節，說明如下：
  1.按行政機關在法令授權裁量之範圍內，依據個案情況自主決
    定系爭法律效果，在授權範圍內、非恣意濫權的裁量決定，
    屬於行政機關之自主決定空間，於此僅有系爭決定適當與否
    的問題，而與違法性無涉，此有鈞院90年訴字第4160號判決
    可資參照。
  2.被告依公平交易法第41條前段規定：「公平交易委員會對於
    違反本法規定之事業，得限期命其停止、改正其行為或採取
    必要更正措施，並得處5 萬元以上2,500 萬元以下罰鍰」個
    案裁處何種數額之罰鍰，係屬被告行政裁量之權限，且對於
    適用公平交易法第41條及第42條規定裁處罰鍰之案件，被告
    係依公平交易法施行細則第36條規定逐一審酌，除原告違法
    所得利益外，尚包括原告刊登廣告期間：約半年；營業情形
    ：94年度營業額約1 千2 百萬元等情狀，在上開法定裁罰額
    度內予以處分，尚難謂有違反比例原則之情事。
  (七)聲明請求駁回原告之訴；訴訟費用由原告負擔。
四、按「事業不得在商品或其廣告上，或以其他使公眾得知之方
    法，對於商品之價格、數量、品質、內容、製造方法、製造
    日期、有效期限、使用方法、用途、原產地、製造者、製造
    地、加工者、加工地等，為虛偽不實或引人錯誤之表示或表
    徵。」、「公平交易委員會對於違反本法規定之事業，得限
    期命其停止、改正其行為或採取必要更正措施，並得處5 萬
    元以上2 千5 百萬元以下罰鍰。」公平交易法第21條第1項
    、第41條前段分別定有明文。至所稱「虛偽不實」係指表示
    或表徵與事實不符，其差異難為相當數量之一般或相關大眾
    所接受，而足以引起錯誤之認知或決定者；所稱「引人錯誤
    」係指表示或表徵不論是否與事實相符，足以引起相當數量
    之一般或相關大眾錯誤之認知或決定者。
五、經查：
  (一)原告於96年8 月20日本院行準備程序時陳述，對本件原處分
    命其停止違法行為並不予爭執，是本件訴訟標的金額為18萬
    元，金額在20萬元以下，應適用簡易訴訟程序，合先敘明。
  (二)本件原告主張系爭廣告之說明資料，係由商品提供商告知從
    其網站擷取摘錄相關說明云云。惟查系爭廣告為原告自行製
    作並刊登於其所經營之TellYou 影音諮詢購物網，並於交易
    過程自行受理網路訂單、收取款項及開立統一發票予消費者
    ，故自廣告製作或商品交易過程觀之，該網站揭示之銷售主
    體僅原告，消費者於交易過程中所接觸及認知之交易相對人
    為原告，堪認原告為刊登系爭廣告之行為主體。至原告雖陳
    稱系爭廣告內容係依據供貨商恆隆行公司提供產品說明及於
    恆隆行公司網站擷取說明資料所製作云云，惟原告並未提示
    供貨商之廣告原稿或自行上網擷取之廣告原稿，復未提出相
    關事證以實其說，又原告於本院審理時陳述略以，原告的網
    站刊登的資料是由恆隆行公司網站所刊登的資料COPY過來的
    ，所以原告沒有存檔，因此沒有辦法提供等語（參見本院卷
    第51頁），尚難認定恆隆行公司係刊登系爭廣告之行為主體
    。且參酌被告於本案調查期間，經向光觸媒空氣清淨機之總
    代理商和泰興業公司及經銷商恆隆行公司求證，並查對該二
    事業所提供之產品型錄暨相關資料內容，其等表示不清楚系
    爭廣告內容之來源，且均否認系爭廣告內容係由彼等提供予
    原告刊登等情，而參以彼等所提供型錄資料觀之，主要強調
    案關商品有三層光觸媒可吸附病毒及細菌，並可99.99%去除
    細菌、霉菌、讓病毒處於不活化狀態，另藉由大風量及光觸
    媒方式可30分鐘去除99% 浮游霉菌及約6 分鐘可99% 除臭等
    情，有恆隆行公司人員孫珣恒及和泰興業公司人員徐榮隆陳
    述紀錄及相關型錄資料附原處卷可參，核與原告系爭廣告宣
    稱「分解細菌塵病蚤屍體無法存活，破壞病毒的蛋白質及
    核酸，並殺死病毒」、「有效去除病菌、大腸菌、黃葡萄球
    菌、線膿菌、腸病毒、流行性感冒」等字句確有不一致之情
    形。再經被告查對恆隆行公司供貨予pchome購物網站之廣告
    內容及自奇摩購物網站搜尋該商品之產品說明，均無系爭廣
    告宣稱之字句。縱依原告主張其與恆隆行公司簽訂「影音購
    物契約書」，雙方就影音諮詢購物網具有合作關係，惟恆隆
    行公司僅為提供上架商品及產品說明之單純供貨者，實質上
    並未存在共同製作及刊登廣告、共同銷售及利益共享等合作
    事實。且廣告內容均係原告自行製作、上網刊登，與恆隆行
    公司提供之產品型錄資料有所出入，亦未交付恆隆行公司審
    核即上網刊登。該二事業交易貨款係採月結方式，恆隆行公
    司並就銷售數量開立統一發票予原告，轉售價格由原告自行
    訂定，商品利潤亦歸原告所有，恆隆行公司僅負責提供商品
    售後服務，則恆隆行公司與原告實際交易模式，尚與一般商
    業交易中上下游供貨模式無異，性質上應屬賣斷，亦難認恆
    隆行公司為系爭廣告行為主體。至依原告所提示恆隆行公司
    商品報價單影本，僅得證明恆隆行公司確有供貨予原告，產
    品之說明暨介紹由原告自行上網參考，尚難證明系爭廣告內
    容為恆隆行公司所提供。復查原告就系爭廣告來源究源自何
    處，均未舉證以實其說，故其上揭主張，不足為其有利之認
    定。
  (三)又查，原告既為系爭廣告之廣告主，則依公平交易法第21條
    規定應就廣告內容真實表示。被告為釐清刊登系爭廣告之行
    為主體及所涉虛偽不實、引人錯誤情事，經以95年6 月22日
    公參字第095000546l號及95年7 月24日公參字第0950006459
    號書函請原告檢具證據到被告機關說明，原告並未說明系爭
    廣告內容之學理依據，亦未提示臨床試驗報告及相關檢測資
    料，尚難認系爭廣告內容確屬真實。至原告雖主張被告上揭
    第2 次通知其沒有收到云云，惟查被告上95年7 月24日公參
    字第0950006459號書函業於95年7 月25日送達原告，有與原
    告同址之龍欣大廈接收郵件人員蓋章簽名之送達證書附原處
    分卷可稽（參見原處分卷第203 頁），原告稱未接獲被告第
    2 次通知到會說明云云，核與事實不符，顯無可採。復參以
    本件係由行政院衛生署94年10月31日衛署藥字第0940331673
    號函認原告系爭廣告涉誇大不實，故移由被告辦理等情，有
    該函件附原處分可參。原告既係系爭廣告廣告主，有善盡系
    爭廣告真實表示之義務，不可因諉稱相關廣告字句所涉之專
    業知識均不清楚等由，即可推卸廣告主應負擔提供廣告內容
    真實性暨佐以證明系爭廣告真實性之醫學學理暨臨床試驗依
    據等義務，故被告依此認定原告有未善盡廣告主真實表示義
    務，即非無據。
  (四)另原告質疑本案商品並未引致交易糾紛云云，惟按公平交易
    法第21條第1 項規定，尚不以實際引致交易糾紛為要件，倘
    廣告表示已足以引起消費者之誤認而達交易之目的或藉以爭
    取交易之機會，即應以違反該項條文論處，故原告此項主張
    ，亦不足為其有利之認定。
  (五)綜上，原告於網站刊載系爭廣告，就其商品品質為虛偽不實
    及引人錯誤之表示，違反公平交易法第21條第1 項規定，被
    告原處分認依同法第41條前段規定，原告自該處分書送達之
    次日起，應立即停止前開違法行為，並處罰鍰18萬元，並無
    不妥。原告雖質疑該罰鍰金額過重云云，惟行政機關在法令
    授權裁量之範圍內，依據個案情況自主決定系爭法律效果，
    在授權範圍內、非恣意濫權的裁量決定，屬於行政機關之自
    主決定空間，於此僅有系爭決定適當與否的問題，而與違法
    性無涉。被告依公平交易法第41條前段規定，於個案裁處何
    種數額之罰鍰，係屬被告行政裁量之權限，且對於適用公平
    交易法第41條及第42條規定裁處罰鍰之案件，被告係依公平
    交易法施行細則第36條規定逐一審酌，除原告違法所得利益
    外，尚包括原告刊登廣告期間：約半年；營業情形：94年度
    營業額約1 千2 百萬元等情狀，並經被告審酌原告違法行為
    之動機、目的及預期之不當利益，違法行為對交易秩序之危
    害程度，違法行為危害交易秩序之持續期間，因違法行為所
    得利益，事業之規模、經營狀況及其市場地位，違法類型曾
    否經中央主管機關導正或警示，以往違法類型、次數、間隔
    時間及所受處罰，違法後悛悔實據及配合調查等態度，與其
    他情狀，在上開法定裁罰額度內予以處分，經核被告之裁量
    堪認已充分審酌一切情狀，並無裁量瑕疵情事，尚屬合法允
    當，難認有違比例原則之情事。
六、綜上所述，原處分認事用法既無違誤，訴願決定予以維持，
    即無不合，原告仍執前詞及個人主觀之見解，請求如聲明所
    示，為無理由，應予駁回。又本件為簡易事件，依卷內資料
    ，事證已臻明確，爰不經言詞辯論為判決。
據上論結，本件原告之訴為無理由，爰依行政訴訟法第233條第1
項、第98條第1項前段，判決如主文。
中　　華　　民　　國　　96　　年　　12　　月　　28　　日
                            第四庭 法  官  陳秀
上為正本係照原本作成。
本件以訴訟事件所涉及之法律見解具有原則性者為限，始得於本
判決送達後20日內向本院提出上訴狀並表明上訴理由，如已於本
判決宣示後送達前提起上訴者，應於判決送達後20日內補具上訴
理由（均按他造人數附繕本），且經最高行政法院許可後方得上
訴。
中　　華　　民　　國　　96　　年　　12　　月　　28　　日
 　　  　　　　　　　   　　　     書記官  楊子鋒
